【裁判字號】    95,聲,1463
【裁判日期】    950728
【裁判案由】    聲請具保停止羈押
【裁判全文】
臺灣臺北地方法院刑事裁定      九十五年度聲字第一四六三號
    聲  請  人
    即  被  告  甲○○
    選任辯護人  郭嵩山  律師
                尤伯祥  律師
                蔡順雄  律師
上列聲請人因涉貪污治罪條例等案件（九十五年度矚訴字第三號
），經聲請具保停止羈押，本院裁定如下：
    主    文
聲請駁回。
    理    由
一、按被告及得為其輔佐人之人或辯護人，得隨時具保，向法院
    聲請停止羈押，刑事訴訟法第一百十條第一項定有明文。
二、聲請意旨略以：依公民及政治權利國際公約第九條第三項後
    段之規定，犯罪嫌疑人獲得交保應屬普世性之基本人權，是
    以上開精神，解釋我國刑事訴訟法關於羈押之規定，如以具
    保、責付、限制住居等干預人民基本權利較小之手段已足以
    達到保全被告之目的時，依據比例原則之要求，即不應採用
    羈押這種剝奪被告人身自由並侵害其訴訟防禦權之手段，至
    於用以安撫被害人、作為滿足部分人迫切之應報需求或其他
    目的考量等因素，自非現代立憲主義之民主法治國家所應有
    之作為。本案被告甲○○於檢察官偵查期間，雖曾與相關證
    人楊振豐及李文成等人相約見面，並曾商議應對檢、調偵查
    關於還款事宜之說法，然而檢察官於偵查程序中既已詢問證
    人梁柏薰、梁益田、梁陽明、楊振豐、劉幸宜、陳麗香、洪
    淑惠、戴寶惠、李文成等，取得渠等證詞，甚且至被告處所
    搜索取得涉案物證，易言之，相關證據資料均已由檢方掌握
    ，則被告如何為刑事訴訟法第一百零一條第一項第二款串證
    或湮滅證據之舉？退步言，即便被告果真成立犯罪，姑不論
    被告殊無可能與敵性證人進行串證，即便有此可能，以本案
    敵性證人眾多，被告如何一一與渠等串證，而達成完美脫罪
    之結果？綜上，本案在起訴後，被告實無再行勾串或湮滅證
    據之虞，自無以此理由續行羈押被告之必要。又被告對於起
    訴書所控犯行之否認，不應成為羈押之理由；亦不應因被告
    被訴重罪，即認其有羈押之必要。本案被告年事已高（六十
    六歲），身體健康情形每況愈下，實不宜久押，且被告年邁
    之身軀尚且罹患高血壓、高血脂症、動脈循環不全症及眩暈
    症，須定期追蹤，長期接受治療，有財團法人義大醫院及宏
    恩綜合醫院所出具之診斷證明書可稽，若續為羈押，恐影響
    被告身體健康並危及生命。為此，請准予改施干預人身自由
    最小之具保、責付、限制住居等方式代替羈押，以維被告基
    本人權，除具保外，被告願以每日向指定處所報到等限制住
    居方式，確保於刑事程序中始終在場等語。
三、本件聲請人即被告甲○○因涉嫌貪污治罪條例等案件，經檢
    察官提起公訴，本院訊問後，認被告涉有貪污治罪條例第五
    條第一項第二款及證券交易法第一百七十一條第一項之罪，
    犯嫌重大，其所涉貪污治罪條例第五條第一項第二款之利用
    職務上機會詐取財物罪之犯罪事實，關係國家司法公正，且
    為最輕本刑七年以上有期徒刑之罪。又依卷證資料顯示，被
    告於檢察官偵查期間，曾與相關證人楊振豐、李文成等人相
    約見面，涉嫌藉此商議應對檢、調偵查關於還款事宜之說法
    ，其中證人楊振豐並因就被告涉嫌所詐得之支票來源，為不
    實陳述，經公訴人以偽證罪起訴在案。參以被告甲○○於本
    院訊問時，矢口否認犯行，所辯情節與上述證人之證詞有重
    大出入，顯有進一步訊問證人之必要，是認被告仍有勾串證
    人之虞，非予羈押，顯難進行審判，有羈押之必要。復考量
    全案進行情形及相關證人等之先後陳述，認以函請押所依刑
    事訴訟法及羈押法規定，對被告施以接見、通信之管理、監
    視，於有急迫情形時，先為必要處分並即時陳報本院核准禁
    止被告接見、通信之手段，已足以維持防止被告串證及前述
    重罪羈押之目的，是依刑事訴訟法第一百零一條第一項第二
    、三款之規定，裁定被告應自九十五年七月七日起羈押三月
    ；本件聲請人抗告後，亦經臺灣高等法院裁定抗告駁回確定
    ，核先敘明。
四、聲請人雖以偵查中業經取得證人梁柏薰、梁益田、梁陽明、
    楊振豐、劉幸宜、陳麗香、洪淑惠、戴寶惠、李文成等人之
    證詞為由，主張被告並無串證可能；惟被告與各該證人間，
    在審判程序中仍有進行詰問必要，是以被告之前所為與相關
    人員會商討論之事實，自不能排除其仍有勾串證人之虞，此
    不因證人於偵查終結時是否為被告之敵性證人，或其人數多
    寡而有異。此外，本院前開羈押裁定，並非以被告否認犯罪
    為羈押理由，亦未涉及聲請人所指「用以安撫被害人、作為
    滿足部分人迫切之應報需求或其他目的」之考量，並已斟酌
    強制處分之必要性暨兼顧被告通訊自由與訴訟權利之保障，
    而為羈押裁定；聲請人以上開事由，及所謂基本人權暨比例
    原則之考量，主張不應羈押被告云云，並無理由。至於被告
    年齡暨其健康情形等，並未達於刑事訴訟法第一百十四條第
    三款所列情形。從而，本件羈押事由仍屬存在，且不能以具
    保、責付、限制住居等處分代之，聲請人以前述事由聲請准
    予停止羈押，為無理由，應予駁回。
中    華    民    國  九十五  年    七    月  二十八  日
                  刑事第十一庭審判長法  官  劉方慈
                                    法  官  林庚棟
                                    法  官  陳正昇
以上正本證明與原本無異。
如不服本裁定，應於送達後五日內，向本院提出抗告狀。
                                    書記官  陳豪達
中    華    民    國  九十五  年    八    月    一    日


司法院資訊處製作；財團法人民間司法改革基金會備份。
